臺灣士林地方法院刑事判決
111年度簡字第233號
公  訴  人  臺灣士林地方檢察署檢察官
被      告  林庭瑋




選任辯護人  蔡松均律師（法扶律師）
上列被告因詐欺案件，經檢察官提起公訴（110年度偵字第1102
號），被告於本院準備程序時自白犯罪，本院合議庭認宜以簡易
判決處刑，裁定由受命法官獨任逕以簡易判決處刑如下：
    主  文
林庭瑋共同犯詐欺取財罪，處拘役肆拾日，如易科罰金，以新臺
幣壹仟元折算壹日。 
未扣案之林庭瑋所有門號0000000000號含SIM卡壹張、犯罪所得
新臺幣壹仟元均沒收，於全部或一部不能沒收或不宜執行沒收時
，追徵其價額。 
    事實及理由
一、犯罪事實：
    林庭瑋前因搶奪等案件，經臺灣桃園地方法院以103年度簡
    字第80號判決判處應執行有期徒刑8月，緩刑5年確定，嗣經
    臺灣基隆地方法院以105年度撤緩字第6號裁定撤銷緩刑確定
    ，於民國106年1月17日易科罰金執行完畢。詎其猶不知悔改
    ，其與陳正信（已通緝，另行審結）竟共同意圖為自己不法
    之所有，基於詐欺取財之犯意聯絡，於109年9月18日22時43
    分許，由陳正信以門號0000000000號向LALAMOVE平台訂購「
    代購代付」服務，外送服務內容為委託LALAMOVE外送員外送
    貨品給買家，並由外送員先行墊付貨品費用後，再向買家收
    取款項，致外送員羅志修收受上開通知後陷於錯誤，於109
    年9月18日23時許在臺北市○○區○○路000號「7-11超商社鑽門
    市○0段000巷○○○○○○○○號為0000000000號）領取包裹（內裝
    有花瓶1個），並交付墊付貨款新臺幣（下同）2,000元予林
    庭瑋。嗣羅志修撥打林庭瑋所提供收貨人之手機門號000000
    0000號，由陳正信佯裝買家向羅志修佯稱收貨地點為臺北市
    ○○區○○路00巷00號，然羅志修抵達收貨地點後無人取件，且
    林庭瑋、陳正信均拒不聯繫，羅志修發現上開包裹內之花瓶
    價值顯無2,000元，始知受騙。
二、證據：
　㈠被告林庭瑋於偵查時之供述及在本院之自白。 
　㈡證人即共同被告陳正信、證人即告訴人羅志修、證人薛佳惠
    於警詢及偵查中之證述。
　㈢Lalamove編號#00000-00000訂單擷圖（他卷第11頁）、包裹
    照片（他卷第13至15頁）、羅志修與行動電話門號00000000
    00間之通聯紀錄擷圖（他卷第17至19頁）、羅志修與行動電
    話門號0000000000間之簡訊往來紀錄擷圖（他卷第21至27頁
    ）、Lalamove編號#00000-00000訂單資料（他卷第29頁）、
    行動電話門號0000000000通聯調閱查詢單（他卷第71頁）、
    行動電話門號0000000000通聯調閱查詢單（他卷第73頁）。
    　
三、論罪科刑：
　㈠被告所為，係犯刑法第339條第1項之詐欺取財罪。被告與陳
    正信間就前述犯行，有犯意聯絡及行為分擔，應依刑法第28
    條規定論以共同正犯。
  ㈡按刑法第47條第1項規定：「受徒刑之執行完畢，或一部之執
    行而赦免後，5年以內故意再犯有期徒刑以上之罪者，為累
    犯，加重本刑至二分之一。」有關累犯加重本刑部分，不生
    違反憲法一行為不二罰原則之問題。惟其不分情節，基於累
    犯者有其特別惡性及對刑罰反應力薄弱等立法理由，一律加
    重最低本刑，於不符合刑法第59條所定要件之情形下，致生
    行為人所受之刑罰超過其所應負擔罪責之個案，其人身自由
    因此遭受過苛之侵害部分，對人民受憲法第8條保障之人身
    自由所為限制，不符憲法罪刑相當原則，牴觸憲法第23條比
    例原則。於此範圍內，有關機關應自本解釋公布之日起2年
    內，依本解釋意旨修正之。於修正前，為避免發生上述罪刑
    不相當之情形，法院就該個案應依本解釋意旨，裁量是否加
    重最低本刑（司法院釋字第775號解釋意旨參照）。查被告
    有如前開載之前案科刑及執行情形，有臺灣高等法院被告前
    案紀錄表1份在卷可憑，被告於有期徒刑執行完畢後5年內，
    故意再犯本案有期徒刑以上之罪，固均符合累犯之要件，惟
    本院考量被告前經執行完畢之案件係搶奪案件，與本案所犯
    詐欺取財案件之罪名、犯罪類型均非相同，難認其對於刑罰
    反應力薄弱或具有特別之惡性而有加重刑度之必要，如仍加
    重其法定最低度刑，將使「行為人所受的刑罰」超過「其所
    應負擔罪責」，故依司法院釋字第775號解釋意旨，就被告
    所犯本案詐欺取財犯行，僅依刑法第47條第1項之規定加重
    其法定最高度刑。
　㈢爰以行為人責任為基礎，審酌被告不思以正當方式獲取財物
    ，竟施用詐術向告訴人詐取財物，致其財產法益受損，破壞
    人際間信任關係，實有不該，惟念被告犯後終能坦認犯行，
    考量告訴人遭詐欺之金額高低、被告之犯罪動機、目的、手
    段及告訴人所陳關於被告量刑之意見（本院卷第47頁），兼
    衡被告有前述及詐欺、毒品、妨害公務等之前科素行，有臺
    灣高等法院被告前案紀錄表（本院簡字卷第5至18頁）在卷
    可稽，及其自陳為國中畢業，未婚，入監前在建國花市做園
    藝工作，一週收入約一至二千元，有時候會去全家打工，月
    收入約二至三萬，都會拿回去給媽媽之家庭生活經濟狀況及
    其為中度身心障礙者等一切情狀，量處如主文所示之刑，並
    依刑法第41條第1項前段，諭知易科罰金之折算標準。
四、沒收：
  ㈠按供犯罪所用、犯罪預備之物或犯罪所生之物，屬於犯罪行
    為人者，得沒收之；前2 項之沒收，於全部或一部不能沒收
    或不宜執行沒收時，追徵其價額，刑法第38條第2 項前段、
    第4 項分別定有明文。未扣案之行動電話1 支（含門號0000
    000000號SIM卡1 張），係被告林庭瑋所有，供其與陳正信
    共同犯如犯罪事實欄所示犯行所用之物，業經被告供承在卷
    （他卷第44頁），既為被告所有供犯罪所用之物，爰依刑法
    第38條第2項前段、第4項規定宣告沒收，並於全部或一部不
    能沒收或不宜執行沒收時，追徵其價額。
　㈡又按犯罪所得，屬於犯罪行為人者，沒收之；前2項之沒收，
    於全部或一部不能沒收或不宜執行沒收時，追徵其價額，刑
    法第38條之1第1項前段、第3項分別定有明文。查本案被告
    自陳其有分到詐得之現金1,000元，為其犯罪所得，既未扣
    案，亦未實際發還告訴人，復查無過苛調節之情形，自應依
    刑法第38條之1第1項前段、第3項規定宣告沒收，並於全部
    或一部不能沒收或不宜執行沒收時，追徵其價額。
五、依刑事訴訟法第449條第2項、第3項、第454條第2項，逕以
    簡易判決處刑如主文。
六、如不服本判決，得自收受送達之翌日起20日內向本院提出上
    訴狀，上訴於本院第二審合議庭（須附繕本）。
本案經檢察官黃子宜提起公訴，檢察官吳昭瑩到庭執行職務。
中　　華　　民　　國　　111 　年　　12　　月　　2 　　日
                  刑事第六庭法  官  李建忠
以上正本證明與原本無異。
如不服本件判決，得自收受送達日起20日內提出上訴狀，上訴於
本院管轄之第二審地方法院合議庭。
因疫情而遲誤不變期間，得向法院聲請回復原狀。　　　　　　
                            書記官  林承翰
中　　華　　民　　國　　111 　年　　12　　月　　6 　　日
附錄：本案論罪科刑法條全文
中華民國刑法第339條
意圖為自己或第三人不法之所有，以詐術使人將本人或第三人之
物交付者，處五年以下有期徒刑、拘役或科或併科五十萬元以下
罰金。
以前項方法得財產上不法之利益或使第三人得之者，亦同。
前二項之未遂犯罰之。